【裁判字號】    97,裁,4252
【裁判日期】    970829
【裁判案由】    違反道路交通管理處罰條例
【裁判全文】
最  高  行  政  法  院  裁  定
                                      97年度裁字第4252號
抗  告  人  甲○○
上列抗告人因與相對人嘉義市警察局等2相對人間違反道路交通
管理處罰條例事件，對於中華民國97年4月21日高雄高等行政法
院96年度訴字第1013號裁定，提起抗告，本院裁定如下︰
    主  文
抗告駁回。
抗告訴訟費用由抗告人負擔。
    理  由
一、按抗告法院認抗告為不合法或無理由者，應為駁回抗告之裁
    定。
二、本件原裁定以：(一)抗告人前因違反行為時道路交通管理處罰
    條例第55條第1項第4款規定，經嘉義縣警察局嘉義分局（下
    稱前嘉義分局，現為相對人嘉義市警察局）於64年12月29日
    裁決吊銷駕駛執照，抗告人不服，向台灣嘉義地方法院（下
    稱嘉義地院）聲明異議，經該院65年度交聲字第6號裁定駁
    回，抗告人不服，復向台灣高等法院台南分院（下稱台南高
    分院）提起抗告，亦經該院65年度交聲抗字第16號裁定駁回
    而確定，前嘉義分局於65年8月5日據以執行吊銷抗告人之駕
    駛執照及限1年內不得考領，並檢附該駕駛執照吊銷執行單
    由相對人交通部公路總局嘉義區監理所（下稱嘉義區監理所
    ）以65年9月29日駕駛執照吊銷執行單執行在案。嗣抗告人
    復據交通部65年2月3日交路（65）字第00919號函示：「道
    路交通管理處罰條例修正前吊銷裁決確定如與新修正之道路
    交通管理處罰條例不一致時，依新修正之道路交通管理處罰
    條例規定執行。」為據，認前開確定裁決未依上述交通部函
    示意旨僅吊扣其駕駛執照3個月，應屬違法為由，於83年10
    月13日及84年2月10日復分別向臺灣省政府及交通部提起訴
    願、再訴願，案經交通部再訴願決定以其屬違反道路交通管
    理事件，依法應向管轄地方法院聲明異議為由，予以駁回，
    抗告人仍不服，復提起行政訴訟及聲請再審，皆遭改制前本
    院分別以84年度裁字第643號裁定、84年度裁字第1438號裁
    定駁回其訴及再審確定在案。惟抗告人仍對同一事件屢次陳
    情，又於92年9月8日向行政院陳情，經層轉相對人嘉義區監
    理所於92年10月8日以嘉監裁字第092001590號函復抗告人依
    法並無未合等語，抗告人不服，循序提起行政訴訟，前經原
    審93年度訴字第910號裁定駁回抗告人之訴，抗告人復對之
    提起抗告，亦經本院95年度裁字第306號裁定駁回其抗告確
    定。茲抗告人復於96年8月10日就同一事件向相對人嘉義市
    警察局提出陳情，經相對人嘉義市警察局以96年8月20日嘉
    市警交字第0960049186號函復抗告人略以：「．．．二、有
    關台端陳訴各節，業經台端不服向嘉義地院交通法庭聲明異
    議，65年2月6日經交通法庭裁定：異議駁回。又向台南高分
    院提起抗告，65年4月3日經台南高分院裁定：抗告駁回。原
    處分機關前嘉義分局裁決吊銷執照，並無違誤。三、次查道
    路交通管理處罰條例於64年7月24日修正公布，惟新修正之
    道路交通管理處罰條例第93條規定，施行日期由行政院另以
    命令定之，而迄裁定之日（64年12月29日）止，新法尚未施
    行，前嘉義分局以修正前之條例裁定，依法並無不合。」等
    語，抗告人不服，提起訴願，遭決定不受理，遂提起本件行
    政訴訟。(二)經核其陳情內容，僅在爭執上開執行行為是否違
    反交通部65年2月3日交路（65）字第00919號函示及65年1月
    1日修正施行之道路交通管理處罰條例第61條第2項之規定而
    已，然上開駕駛執照吊銷執行單既係依據已確定之裁決書執
    行吊銷駕駛執照之執行行為，縱有違法之處，亦已執行完畢
    ，而抗告人並未具體表明其在法律上有何可以對該已執行完
    畢之執行行為請求撤銷之請求權存在，尤其交通部65年2月3
    日交路（65）字第00919號函示及65年1月1日修正施行之道
    路交通管理處罰條例第61條第2項之規定，亦非賦予人民得
    以申請撤銷上開執行行為之請求權，則抗告人據以請求相對
    人等2機關應作成撤銷前嘉義分局65年8月5日駕駛執照吊銷
    執行單，並將駕駛執照返還抗告人，即非行政訴訟法第5條
    所稱「依法申請之案件」。此外，相對人嘉義市警察局就抗
    告人之陳情，以96年8月20日嘉市警交字第0960049186號函
    復抗告人，經核該函之內容不過重申前嘉義分局係依已確定
    之裁決書執行吊銷駕駛執照之行為等意旨，並未於實體上重
    新創設法律效果，亦非行政處分，抗告人竟對該函提起訴願
    ，揆諸行政訴訟法第5條、第7條規定及本院44年判字第18號
    、62年裁字第41號判例意旨，尚有未合，訴願決定不予受理
    ，並無不合。抗告人提起本件行政訴訟，請求撤銷訴願決定
    及原處分並請求相對人等2機關應撤銷前嘉義分局65年8月5
    日駕駛執照吊銷執行單，並將駕駛執照返還抗告人，核與行
    政訴訟法第4條及第5條之規定不符，即屬不備起訴要件。另
    抗告人依行政訴訟法第7條合併訴請相對人嘉義市警察局及
    嘉義區監理所應賠償抗告人按月41,000元計算，共計31年之
    失業損失，亦失所附麗等由，裁定駁回其訴。
三、抗告意旨略謂：道路交通管理處罰條例於64年7月24日修正
    公布，65年1月1日施行，依65年道路交通管理處罰條例第92
    條規定：「．．．違反道路交通管理事件處理細則，由交通
    部會同內政部定之。」又交通部65年2月3日交路（65）字第
    00919號函示：「汽車駕駛人肇事吊銷駕駛執照案件之執行
    ，原裁決書處分與新頒修正道路交通管理處罰條例不一致時
    ，應以新頒道路交通管理處罰條例之規定執行。」而65年道
    路交通管理處罰條例第61條第2項規定：「汽車駕駛人駕駛
    汽車違反道路交通安全規則，因而肇事致人受傷者，吊扣其
    駕駛執照3個月至6個月。」而前嘉義分局卻於65年8月5日以
    駕駛執照吊銷執行單執行吊銷抗告人職業駕駛執照並1年內
    不得考領，係屬違法，至為明確，故相對人嘉義市警察局96
    年8月20日嘉市警交字第0960049186號函認前嘉義分局吊銷
    駕駛執照，依法並無不合，顯屬有誤，原法院未予斟酌，自
    有未洽云云。
四、本院按：(一)「人民因中央或地方機關對其依法申請之案件，
    於法令所定期間內應作為而不作為，認為損害其權利或法律
    上利益者，經依訴願程序後，得向高等行政法院提起請求該
    機關應為行政處分或應為特定內容之行政處分之訴訟。」行
    政訴訟法第5條第1項定有明文，足見提起課予義務訴訟，請
    求行政機關為一定之行政處分，係以依法申請之案件為前提
    ，而所謂依法申請之案件，係指人民依法有權請求行政機關
    為准駁的行政處分者而言。所謂行政處分，係指中央或地方
    機關就公法上具體事件所為之決定或其他公權力措施而對外
    直接發生法律效果之單方行政行為，至於行政機關所為單純
    事實之敘述（或事實通知）或理由之說明，既不因該項敘述
    或說明而生何法律上之效果者，自非行政處分，人民即不得
    對之提起訴願（本院44年判字第18號、62年裁字第41號判例
    參照）。又按「提起行政訴訟，得於同一程序中，合併請求
    損害賠償或其他財產上給付。」行政訴訟法第7條固有明文
    ，惟既係得於提起其他行政訴訟時合併請求，自應以其他訴
    訟已合法起訴為前提，倘非合法，則合併請求損害賠償或其
    他財產上給付，即失所依據，亦非合法。(二)經核相對人嘉義
    市警察局以96年8月20日嘉市警交字第0960049186號函復，
    僅重申前嘉義分局係依已確定之裁決書執行吊銷駕駛執照之
    行為等意旨，並未於實體上重新創設法律效果，僅屬事實通
    知，非屬行政處分，原法院以抗告人對之提起撤銷訴訟及課
    予義務訴訟，自非適法，依行政訴訟法第7條規定，合併請
    求損害賠償亦屬無據為由，裁定駁回抗告人在原審之訴，並
    無不合。抗告意旨仍執前詞，指摘原裁定違誤，求予廢棄，
    難認有理由，應予駁回。
五、據上論結，本件抗告為無理由。依行政訴訟法第104條、民
    事訴訟法第95條、第78條，裁定如主文。
中    華    民    國    97    年    8     月    29    日
                    最高行政法院第六庭
                        審判長法官  吳  明  鴻
                              法官  帥  嘉  寶
                              法官  林  茂  權
                              法官  侯  東  昇
                              法官  黃  秋  鴻
以  上  正  本  證  明  與  原  本  無  異
中    華    民    國    97    年    8     月    29    日
                              書記官  郭  育  玎


司法院資訊處製作；財團法人民間司法改革基金會備份。
